【裁判字號】    95,訴緝,358
【裁判日期】    950718
【裁判案由】    違反公司法
【裁判全文】
臺灣臺中地方法院刑事判決             95年度訴緝字第358號
公  訴  人  臺灣臺中地方法院檢察署檢察官
被      告  甲○○
上列被告因違反公司法案件，經檢察官提起公訴（89年度偵字第
13787號），經本院合議庭裁定，由受命法官依法獨任進行簡式
審判程序判決如下：
    主  文
甲○○共同公司負責人對於公司應收之股款，股東並未實際繳納
，而以申請文件表明收足，處拘役拾日，如易科罰金，以銀元
參佰元（即新台幣玖佰元）折算壹日。
    事  實
一、林明泉（業經判處罪刑在案）為上海國際商務徵信有限公司
    （址設臺中市○區○○路二段一三一號二樓，以下簡稱上海
    公司，於民國（下同）八十六年十月二十四日設立，八十八
    年間已歇業，九十年十一月二十九日經函准解散登記）之負
    責人，甲○○為該公司之股東，八十六年十月間林明泉籌設
    上海公司時，明知公司資本總額新台幣（下同）五十萬元，
    應由各股東全部認足，實際上甲○○未為繳納，甲○○亦明
    知其雖應允加入上海公司為股東，惟並未繳納股款，竟共同
    基於犯意聯絡，於申請設立時，先由林明泉向不詳姓名者借
    得五十萬元，於八十六年十月十七日前往台中市第十一信用
    合作社（已改制為合作金庫銀行文心分行），以上海國際商
    務徵信有限公司籌備處名義開立活期存款帳戶，將上開借得
    之五十萬元存入，以取得存款證明，嗣再持以向台灣省建設
    廳申請公司之設立登記，致使承辦之公務員將該不實之事項
    登載於所職掌之公司設立登記事項卡公文書上，足生損害於
    台灣省政府建設廳辦理公司設立登記之正確性。
二、案經乙○○告訴及告發，由臺灣臺中地方法院檢察署檢察官
    偵查起訴。
    理  由
一、按除被告所犯為死刑、無期徒刑、最輕本刑為三年以上有期
    徒刑之罪或高等法院管轄第一審案件者外，於前條第一項程
    序進行中，被告先就被訴事實為有罪之陳述時，審判長得告
    知被告簡式審判程序之旨，並聽取當事人、代理人、辯護人
    及輔佐人之意見後，裁定進行簡式審判程序，刑事訴訟法第
    二百七十三條之一第一項定有明文。本件被告所犯係死刑、
    無期徒刑、最輕本刑為三年以上有期徒刑以外之罪，其於準
    備程序中就被訴事實為有罪之陳述，且經審判長告知被告簡
    式審判程序之旨，並聽取公訴人及被告之意見後，本院合議
    庭認為適宜而裁定由受命法官獨任進行簡式審判程序，合先
    敘明。
二、訊據被告甲○○對於上揭事實坦承不諱，核與同案被告陳志
    理（見台灣台中地方法院檢察署八十九年度偵字第一三七八
    七號卷第四十九頁）、洪進財（見台灣台中地方法院檢察署
    八十九年度偵字第一三七八七號卷第四十九頁、同署八十九
    年度偵字第一三八四五號卷第三十二頁）、陳泓霖（見台灣
    台中地方法院檢察署八十九年度偵字第一三七八七號卷第四
    十九頁）於偵查中直承不諱在卷所供述之情節大致相符，且
    均供述稱無入股之憑證，亦無出資入股之書面資料等語（見
    台灣台中地方法院檢察署八十九年度偵字第一三七八七號卷
    第三十九頁）。並質之同案被告林明泉及被告甲○○，均無
    法提出出資之憑證，抑且，被告甲○○於偵查中供述對於其
    所出資佔上海公司多少股份，竟然不知，此已有違常情，且
    被告甲○○在台灣台中地方法院檢察署八十九年度偵字第一
    三七八七號案於八十九年九月七日偵訊時供述稱係其自己出
    資的等語（見台灣台中地方法院檢察署八十九年度偵字第一
    三七八七號卷第三十九頁），然同案被告林明泉於本院九十
    一年五月二十一日審理時，到庭竟供述稱，被告甲○○之出
    資係其代替被告甲○○出的等語，亦不相符。而同案被告林
    明泉於八十六年十月十七日以上海國際徵信有限公司籌備處
    名義存入台中市第十一信用合作社五十萬元，用以表明股東
    已全部出資，時不過六日即於同年月二十三日全數提領而出
    ，有上海國際徵信有限公司活期存款存摺影本、上海公司設
    立登記資料影本及台中十一信交易明細表在卷足稽，尤證同
    案被告林明泉存入用以表明股東出資五十萬元存款，僅係其
    供辦理公司設立登記之用而向他人借用之短期債款，股東並
    未實際出資。同案被告林明泉雖又供述稱八十六年十月二十
    三日提領五十萬元，係供支付公司帳款而支出的云云，惟上
    海公司並非從事生產企業，豈有於六日之間即須支付龐大帳
    款之理。而同案被告林明泉所提出之上海公司現場相片十七
    幀，據部份相片其上日期之記載為八十六年十月二十二日，
    足見上海公司現場裝潢，早在同案被告林明泉於八十六年十
    月二十三日提領以上海國際徵信有限公司籌備處名義存入台
    中市第十一信用合作社用以表明股東已全部出資之五十萬元
    前即已裝設完成，費用亦應已付清，是該提領之五十萬元顯
    非係供支付上海公司現場裝潢之費用，矧同案被告林明泉亦
    無法舉證證明該提領之五十萬元確係供支付上海公司現場裝
    潢之費用，及明確證明該提領之五十萬元確係包含被告陳志
    理之出資。是其所辯該提領之五十萬元係供支付上海公司帳
    款云云，顯無足採。此外，復有經濟部中部辦公室八十八年
    九月十八日經（八八）中字第六五九一一號函及所檢附之上
    海公司之設立登記事項卡各一份在卷可憑。在在，益徵被告
    甲○○確有上揭犯罪事實無訛。足認被告甲○○自白，核與
    事實相符，堪予採信，事證至臻明確，被告甲○○犯行洵堪
    認定。
三、查被告甲○○等行為後，公司法第九條業已分別於八十九年
    十一月十五日、九十年十一月十二日、九十四年六月二十二
    日、九十五年二月三日經四度修正公布生效施行，修正後公
    司法之規定與修正前公司法之規定不同。比較新舊法結果，
    以舊法較有利於行為人，故依刑法第二條第一項但書規定，
    本件自應適用修正前之法律即修正前公司法（八十六年六月
    二十五日修正公布生效施行）之規定第九條第三項前段之規
    定，合先敘明。核同案被告林明泉所為，係犯修正前公司法
    第九條第三項前段之罪。被告甲○○雖非公司負責人，惟其
    與同案被告林明泉間有犯意之聯絡，行為之分擔，依刑法第
    三十一條第一項規定，與同案被告林明泉均屬觸犯修正前公
    司法第九條第三項之共同正犯。爰審酌被告甲○○犯罪之動
    機、目的、手段、品行尚佳，並無不良前科，詳如前述，此
    有台灣台中地方法院檢察署刑案資料查註紀錄表一份在卷可
    按、所生危害及犯罪後坦認罪愆，頗具悔意，犯後態度尚佳
    等一切情狀，量處如主文所示之刑，並諭知易科罰金之折算
    標準，以資懲儆。查被告甲○○行為後，刑法第二十八條：
    「二人以上共同實施犯罪之行為者，皆為正犯」之規定，已
    於九十四年一月七日修正公布，九十五年七月一日生效，修
    正為「二人以上共同實行犯罪之行為者，皆為正犯」，比較
    修正前後刑法第二十八條之規定，修正後之規定亦未較有利
    於被告，依修正施行後刑法第二條第一項之規定，此部分應
    適用被告行為時即修正前刑法第二十八條規定予以處斷。次
    查被告甲○○行為後，刑法第四十一條業已於九十年一月十
    日修正公布，同年月十二日生效，修正後刑法第四十一條第
    一項前段規定「犯最重本刑為五年以下有期徒刑以下之刑之
    罪，而受六個月以下有期徒刑或拘役之宣告，因身體、教育
    、職業、家庭之關係或其他正當理由，執行顯有困難者，得
    以一元以上三元以下折算一日，易科罰金。」，與修正前刑
    法第四十一條規定「犯最重本刑為三年以下有期徒刑以下之
    刑之罪，受六個月以下有期徒刑或拘役之宣告，因身體、教
    育、職業、家庭之關係，執行顯有困難者，得以一元以上三
    元以下折算一日，易科罰金。」不同。比較新舊法結果，以
    新法較有利於行為人，故依刑法第二條第一項前段規定，本
    件自應適用裁判時之法律即修正後刑法第四十一條第一項前
    段之規定，併此敘明。而之後，罰金罰鍰提高標準條例第二
    條業已刪除，而刑法第四十一條又於九十四年一月七日修正
    公布，九十五年七月一日生效，刑法第四十一條第一項前段
    關於易科罰金之折算標準已由舊法（指九十年一月十日修正
    公布，同年月十二日生效者）之銀元一百元、二百元、三百
    元修正為新台幣一千元、二千元、三千元，因屬科刑規範事
    項之變更，其折算標準為裁判時所應諭知，自有就新舊法規
    定比較之必要。又依修正之刑法施行法第三條之一第三項規
    定得易科罰金，且參照最高法院八十四年度臺非字第四五二
    號裁判意旨，本件之折算標準，經比較新舊法結果，以舊法
    較為有利於被告，是依刑法第二條第一項前段之規定，應適
    用舊法即依修正前刑法第四十一條第一項前段、修正前罰金
    罰鍰提高標準條例第二條之規定，諭知以銀元三百元折算一
    日為易科罰金之折算標準。
據上論斷，應依刑事訴訟法第二百九十九條第一項前段、第二百
七十三條之一第一項、修正前公司法（八十六年六月二十五日修
正公布生效施行）第九條第三項前段、修正後（指九十四年一月
七日修正公布，九十五年七月一日生效者）刑法第二條第一項前
段、第一項但書、第十一條前段、第三十一條第一項、修正前刑
法（指九十年一月十日修正公布，同年月十二日生效者）第二十
八條、第四十一條第一項前段、修正前罰金罰鍰提高標準條例第
二條，判決如主文。
中    華    民    國    95    年    7     月    18    日
                  刑事第八庭        法  官  洪俊誠
以上正本證明與原本無異。
如不服本判決，應於判決送達後十日內向本院提出上訴狀，上訴
於臺灣高等法院臺中分院(須附繕本)。
                                    書記官  蕭榮峰
中    華    民    國    95    年    7     月    18    日
附錄論罪科刑實體法條文：
修正前公司法（八十六年六月二十五日修正公布生效施行）第九
條：
公司設立登記後，如發現其設立登記或其他登記事項，有違法情
事時，公司負責人各處一年以下有期徒刑、拘役或科或併科新臺
幣六萬元以下罰金。
公司負責人對於前項登記事項，為虛偽之記載者，依刑法或特別
刑法有關規定處罰。
公司應收之股款，股東並未實際繳納，而以申請文件表明收足，
或股東雖已繳納而於登記後將股款發還股東，或任由股東收回者
，公司負責人各處五年以下有期徒刑、拘役或科或併科新臺幣六
萬元以下罰金。
前三項裁判確定後，由法院檢察處知中央主管機關撤銷其登記。


司法院資訊處製作；財團法人民間司法改革基金會備份。
